臺灣花蓮地方法院刑事判決　　　　　　　　　　　　　九十二年度交易字第一九號
　　公　訴　人　臺灣花蓮地方法院檢察署檢察官
　　被　　　告　甲○○
右列被告因過失致死案件，經檢察官提起公訴（九十二年度偵字第二四一五號），經
本院合議庭裁定行簡式審判，判決如左：
    主  文
甲○○因過失致人於死，處有期徒刑伍月，如易科罰金，以參佰元折算壹日。
    事  實
一、甲○○於民國九十二年六月三十日上午六時五十分許，駕駛車號ＪＡ－五三三八
    號自用小客車，沿台九線公路玉里大橋之幹線道，由南往北方向行駛，嗣於同日
    七時三十分許，行經無號誌之該路二六三公里以南二百公尺與閃光紅燈之無名巷
    交岔路口時，本應注意行車時速不得超過該路段六十公里時速限制，並應減速慢
    行及注意車前狀況，隨時採取必要之安全措施，且依當時天候晴、日間自然光線
    充足、路面無缺陷、視距良好之路況，復無不能注意之情事，竟率以時速八十、
    九十公里超速疾駛，適有林阿福騎乘車號ＨＧＤ－一四九號機車，附載其妹林秀
    香，沿上開無名巷道路由東往西行駛，因亦疏未注意支線道應暫停讓幹線道車先
    行、閃光紅燈應先停駛後再行之規定，即貿然駛出，甲○○見狀閃煞不及，致其
    所駕駛之右開自用小客車車頭中央撞及前揭機車，致林秀香、林阿福倒地受傷，
    經送醫林秀香仍於同日十時十分許，在鳳林榮民醫院因顱內出血傷重死亡，林阿
    福則於同十一時三十分許，在慈濟醫院仍因氣胸不治死亡。甲○○肇事後，在上
    述犯行被偵查機關發覺前，主動向據報前往處理之警員丁○○自首犯罪，表示願
    意接受裁判。
二、案經林阿福之弟乙○○及林秀香之夫丙○○訴請臺灣花蓮地方法院檢察署檢察官
    偵查起訴。
    理  由
一、訊據被告甲○○對於右開事實，於警詢時、偵查中及本院審理時供認不諱，復有
    道路交通事故調查報告表（一）（二）、肇事現場圖一份及現場車損照片二十八
    張附卷可稽（見相驗卷第二十六頁至三十五頁、第七十三頁至七十七頁），又被
    害人林秀香、林阿福確因本件車禍，致顱內出血及氣胸死亡，亦據證人丙○○及
    林愛芸指證無異，有相驗照片二十二幀（見相卷第六十二頁至第七十二頁、本院
    九十二年十二月十六日訊問筆錄），並經台灣花蓮地方法院檢察署檢察官督同法
    醫師相驗明確，製有相驗屍體證明書、驗斷書各二份及勘驗筆錄一紙在卷足憑。
二、按行車速度，依標誌之規定，又車輛行經無號誌之交岔路口，應減速慢行，作隨
    時停車之準備；另汽車行駛時，駕駛人應注意車前狀況，並隨時採取必要之安全
    措施，道路交通安全規則第九十三條第一項第四款、第九十四條第三項分別定有
    明文。本件車禍發生路段車速限制係為六十公里，業經證人丁○○到庭證述：「
    （肇事路段時速限制）是六十公里」等情無訛（見本院九十二年十二月十六日訊
    問筆錄）。次查，被告考領有汽車駕駛執照，業經被告所陳明，並經證人丁○○
    所同證（見上開本院同日訊問筆錄），是其對於上述規定當知之甚稔，且為駕車
    時所應注意遵守，又依肇事當時之情況為天候晴、日間自然光線充足、柏油路面
    無缺陷、視線良好、無障礙物，此有上述道路交通事故調查報告表可證，雖被告
    曾稱該路旁樹叢影響視線云云，然訊之證人丁○○結證稱：「（法官問：對於現
    場照片有何意見？並請指出上述雜草的地方？）機車的方向，大約要到路口約五
    公尺地方就比較不會受到影響。草是長在如相卷第二十八頁上圖照片所示。而車
    子的部分，雖然會受到影響，應該要距離路口約十五公尺左右就可以看到巷子裡
    面的來車。上述的地方我都有去看，是我實際上所看到的。當時那裡的台九線有
    兩個車道。」（見上開訊問筆錄），且稽之相驗卷第二十八頁所附現場照片來看
    ，當時路口旁雖長有雜草，但於台九線車道路口停止線前（即被告行車車道），
    雜草低矮並不會造成視線上的困難，仍可清楚看到左右來車，故被告之視線應屬
    良好。更何況如被告所述既知行車視線受到阻礙，按理更當小心減速慢行，並注
    意左右來車，始為正解，然而，被告對於案發當時有無看到有來車時？供陳：「
    我沒有看到，我看到的時候就撞到了。」、「（法官問：那時在交叉路口的時候
    ，有無作任何的行為？）有，我有將腳放在煞車上，沒有踩油門。但是速度還是
    一樣。）」、「撞擊位置係距離路旁約六、七公尺。」等語，足見被告疏未注意
    來車，且被告在車禍發生前尚有足夠時間，可預作安全準備，復無不能注意之情
    形，竟疏未注意車前狀況及應減速慢行，仍貿然以時速八、九十公里超速疾駛，
    因而肇事致人於死，其有過失情節，至為顯然。而本件車禍事故，經送請鑑定結
    果，亦同認斯情，此有台灣省花東區車輛行車事故鑑定委員會九十三年三月二日
    花鑑字第九三０００七號函檢附之鑑定意見書一份可資參照。本案雖被害人林阿
    福駕駛機車行經閃光紅燈號誌之交岔路口，支線道車未暫停禮讓幹線道車先行，
    為肇事主因，但被告之過失行為仍與之併存，同為危害發生之原因，故仍應負過
    失之責任，被害人因本件車禍死亡，與被告之過失間，並有相當因果關係，被告
    罪證至臻明確，其犯行洵堪認定。
三、核被告所為，係犯刑法第二百七十六條第一項之過失致死罪，被告一過失駕駛疏
    失，同時造成林秀香、林阿福身亡，係一過失行為同時觸犯二次同種過失致死罪
    名，屬想像競合，仍應從一過失致死行為處斷。次按自首，乃犯人在犯罪未發覺
    前，向該管公務員自行申告犯罪事實而受裁判之謂，為法定減輕原因之一，而所
    謂犯罪未發覺，知有犯罪事實而不知犯人為誰，亦屬之（最高法院七十一年台上
    字第四一五○○號判決參照）查被告於肇事後，打電話向一一九求救，而係路人
    撥打一一０號報警處理，惟該路人雖有通報何處發生車禍，但並未說明肇事者係
    何人，因而在警員丁○○至現場處理時，尚不知犯人為誰之前，被告即主動告知
    其係車禍肇事者，此部份已據證人丁○○警員及被告陳明在卷，其復到庭接受裁
    判，揆諸前開說明，尚核與自首要件相符，應依刑法第六十二條前段之規定，減
    輕其刑。審酌被告尚屬初犯，且犯後坦認犯行，深表悛悔之意，惟事後僅賠償被
    害人家屬共計新台幣二十八萬元，尚未達成民事上和解，而係由財團法人汽車交
    通事故特別補償基金補償乙○○、丙○○各一百二十四萬七千二百十元及本件主
    要係因死者林阿福違規未停車讓幹道車先所致，被告過失程度比被害人為輕等一
    切情狀，爰量處如主文所示之刑，並諭知易科罰金之折算標準。
四、據上論斷，應依刑事訴訟法第二百九十九條第一項前段、刑法第二百七十六條第
    一項、第五十五條、第四十一條第一項前段、第六十二條前段，罰金罰鍰提高標
    準條例第一條前段、第二條，判決如主文。
本案經檢察官戊○○到庭執行職務
中      華      民      國    九十三    年      三      月    二十九    日
                              臺灣花蓮地方法院刑事第一庭
                                  法    官    李  豫  雙
右正本證明與原本無異。
如對本判決不服，應於送達後十日內，向本院提出上訴狀。（應抄附繕本）告訴人或
被害人如對於本判決不服者，應具備理由請求檢察官上訴，其上訴期間之計算係以檢
察官收受判決正本之日期為準。
                                  法院書記官
中      華      民      國    九十三    年      三      月     三十     日
附錄本判決論罪之法律條文：
刑法第二百七十六條第一項：
因過失致人於死者，處二年以下有期徒刑、拘役或二千元以下罰金。
